臺灣臺中地方法院刑事判決　　　　　　 100年度易字第2028號
公　訴　人　臺灣臺中地方法院檢察署檢察官
被　　　告　徐稚惠
上列被告因詐欺案件，經檢察官提起公訴（100年度偵字第9819
號），被告於準備程序中就被訴事實為有罪之陳述，經告以簡式
審判之旨，並聽取意見後，經本院合議庭裁定由受命法官獨任行
簡式審判程序審理，本院判決如下：
    主    文
徐稚惠幫助意圖為自己不法之所有，以詐術使人將本人之物交付
，處拘役肆拾日，如易科罰金，以新臺幣壹仟元折算壹日。緩刑
貳年，並應履行如附表所示之事項。
    犯罪事實
一、徐稚惠依其為成年人之知識、經驗，明知如將個人之金融機
    構帳戶交付予不詳姓名年籍之人使用，能預見該他人有可能
    以所取得金融機關帳戶遂行財產上犯罪之目的，竟仍基於縱
    若取得其金融機關帳戶之人，自行或轉交他人用以實施詐欺
    取財等財產性犯罪，供作財產犯罪被害人匯款帳戶之用，仍
    不違背其本意之幫助使用其帳戶者向他人為財產性犯罪之不
    確定故意，於民國99年11月8日某時，在臺灣銀行嘉北分行
    （下稱臺灣銀行）開設帳號為000000000000號帳戶，一星期
    後，在嘉義市○○路某網咖店外，將其前開之臺灣銀行之存
    摺、提款卡及密碼等資料，交予真實姓名年籍不詳、綽號「
    阿源」之成年男子。嗣該「阿源」取得上開帳戶之帳號資料
    後，即與其他犯罪集團成員共同基於意圖為自己不法所有之
    犯意聯絡，先在不特定地區發送內容類似香港六合彩簽賭方
    式之廣告單，使不特定人與犯罪集團成員聯絡，適有郭富美
    在其新北市板橋區樓下發現廣告單，於99年11月1日13時許
    ，撥打00000000000000香港電話號碼找廣告單上的高主任，
    半小時後，上開犯罪集團成員中之真實姓名年籍不詳、自稱
    高美惠主任之成年女子，以000000000000號電話，撥打郭富
    美之電話，向郭富美表示要先匯紅利過去後，才能給明牌號
    碼。嗣郭富美陸續匯款後，又向郭富美佯稱所簽號碼中獎新
    臺幣(下同)1000多萬，要匯款過去才可以領錢，以此方式使
    郭富美因而陷於錯誤，遂依詐騙集團成員之指示，於99年11
    月19日下午1時24分許，匯款90,000元至徐稚惠所有上開臺
    灣銀行帳戶，並遭提領。嗣因郭富美發覺受騙，報警後，始
    循線查獲上情。
二、案經臺中市政府警察局豐原分局報告臺灣臺中地方法院檢察
    署檢察官偵查起訴。
    理    由
一、查本件被告徐稚惠所犯，非死刑、無期徒刑、最輕本刑為3
    年以上有期徒刑之罪，或高等法院管轄第一審之案件，被告
    於準備程序中，就前揭被訴事實為有罪之陳述，經受命法官
    告以簡式審判程序之旨，並聽取被告與公訴人之意見後，本
    院認無不得或不宜改依簡式審判程序進行之處，爰依刑事訴
    訟法第273條之1第1項、第284條之1，經合議庭評議後，裁
    定本件由受命法官獨任進行簡式審判程序，是本件之證據調
    查，依刑事訴訟法第273條之2規定，不受同法第159條第1項
    、第161條之2、第161條之3、第163條之1及第164條至170條
    規定之限制，合先敘明。
二、上開犯罪事實，業據被告徐稚惠於本院審理時坦承不諱，核
    與被害人郭富美於警詢證述其如何遭詐騙而匯款90,000元至
    被告上開臺灣銀行帳戶等經過情節相符（見警卷第7-9頁）
    ，復有新北市政府警察局板橋分局板橋派出所受理各類案件
    紀錄表、受理刑事案件報案三聯單、內政部警政署反詐騙諮
    詢專線紀錄表、受理詐騙帳戶通報警示簡便格式表、全戶戶
    籍資料查詢結果（見警卷第10-18、33頁）、臺灣銀行嘉北
    分行100年7月13日嘉北營密字第10050006721號函及檢附之
    存摺存款歷史明細批次查詢、通訊中文名、地資料查詢（個
    人戶）（見本院卷第11至13頁）等資料在卷可稽。是被告徐
    稚惠所有之上開臺灣銀行帳戶，確為詐欺集團成員作為實施
    詐欺本案被害人郭富美犯行之用一節，足堪認定。
三、按刑法上之故意，分直接故意（確定故意）與間接故意（不
    確定故意），「行為人對於構成犯罪之事實，明知並有意使
    其發生者」為直接故意，「行為人對於構成犯罪之事實，預
    見其發生而其發生並不違背其本意者」為間接故意。查有關
    金融機構帳戶帳號資料，屬個人交易理財重要之物品，且利
    用人頭帳戶轉帳詐欺之案件，近年來報章新聞多所披露，復
    經政府多方宣導，一般民眾對此種利用人頭帳戶之犯案手法
    ，自應知悉而有所預見。被告為成年人，並非年輕識淺之輩
    ，應有相當之社會生活經驗，且其將上開帳戶資料之存摺、
    提款卡及密碼交予僅認識一個月餘，真實姓名年籍均不詳、
    綽號「阿源」之人，對於該人取得其上開帳戶之帳號後，可
    能利用其上開帳戶實施詐欺取犯行應可預見，而被告仍交付
    並容認他人使用其帳戶，是被告提供上開帳戶存摺、提款卡
    及密碼時，有幫助他人犯詐欺取財罪之不確定故意，亦可堪
    認定。據此，堪認被告前開自白，確與事實相符，應可採信
    。本案事證明確，被告犯行洵堪認定。
四、上開犯罪事實欄一、中所述之犯罪集團所屬不詳姓名年籍之
    成年人等人基於共同意圖為自己不法之所有之犯意聯絡，以
    上述方式對被害人郭富美予以詐欺取財，致使被害人郭富美
    陷於錯誤，並因而交付本人之財物，上開不詳姓名年籍之成
    年人等人對被害人郭富美之詐欺取財犯行顯已既遂，該不詳
    姓名年籍之成年人等人係共同犯刑法第339第1項之詐欺取財
    既遂罪，而被告提供上開帳戶資料予前述「阿源」等人，係
    基於幫助他人共同詐欺取財之不確定故意，且所為屬刑法詐
    欺取財罪構成要件以外之行為，其以幫助他人犯罪之意思而
    參與犯罪構成要件以外之行為，係犯刑法第30條第1項前段
    、第339條第1項之幫助詐欺取財罪，並應依刑法第30條第2
    項之規定，按正犯之刑減輕之。爰審酌被告提供上開銀行帳
    戶供詐欺集團成員使用，助長詐欺集團財產犯罪之風氣，致
    本案被害人郭富美受騙而匯款，實為當今社會層出不窮之詐
    財事件所以發生之根源，造成社會互信受損，擾亂金融交易
    往來秩序，影響層面甚大，且亦因被告提供帳戶之行為，使
    執法人員難以追查該詐騙集團之真實身分，減少遭查獲之風
    險，有助長犯罪之虞，惟念其犯罪後已於本院審理中坦承犯
    行，悔意殷殷，態度甚佳，並與被害人郭富美達成調解，有
    本院100年度司中調字第1804號調解筆錄在卷可稽，及酌量
    被告之智識程度為國中畢業、家庭經濟狀況小康、患有第一
    型糖尿病(見本院卷第37頁重大傷病免自行部分負擔證明卡)
    、犯罪動機、目的、手段、提供帳戶之數量、對於被害人郭
    富美所生之損害等一切情狀，量處如主文所示之刑，並諭知
    如易科罰金之折算標準，以示懲儆。
五、末查，被告徐稚惠前因故意犯罪受有期徒刑以上刑之宣告，
    執行完畢5年以內未曾因故意犯罪受有期徒刑以上刑之宣告
    ，有臺灣高等法院被告前案紀錄表1份附卷可稽，且被告於
    本院審理中與被害人郭富美達成調解，調解內容為：一、相
    對人即被告徐稚惠願給付聲請人郭富美玖萬元。給付方法：
    1.自100年8月15日起至102年1月15日止，於每月15日前各給
    付伍仟元，至全部清償完畢止，如有一期未履行視為全部到
    期。2.相對人以匯款方式匯入聲請人指定之台新國際商業銀
    行板橋分行（代號：812）、帳號：00000000000000、戶名
    ：郭富美之帳戶內。二、兩造其餘請求拋棄。三、聲請費用
    由相對人負擔，有本院100年度司中調字第1804號調解程序
    筆錄附卷可憑，被告經此偵、審程序之教訓及刑之宣告，當
    知所警惕，信無再犯之虞，本院綜核各情，認所宣告之刑，
    以暫不執行為適當，爰依刑法第74條第1項第2款規定併予宣
    告緩刑2年。又本院為保障被害人郭富美之權益，並使被告
    於緩刑期間內，能深知戒惕，且導正其行為與法治之觀念，
    併予宣告其應依100年7月26日本院100年度司中調字第1804
    號調解程序筆錄內容所定之前開給付方法，向被害人郭富美
    支付上開調解內容所示金額，作為緩刑條件，以啟自新。
據上論斷，應依刑事訴訟法第273條之1第1項、第299條第1項前
段，刑法第339條第1項、第30條第1項前段、第2項、第41條第1
項前段、第74條第1項第2款、第2項第3款，刑法施行法第1條之1
第1項、第2項前段，判決如主文。
本案經檢察官林明誼到庭執行職務
中    華    民    國   100    年     9    月    6     日
                  刑事第四庭  法  官  李婉玉
以上正本證明與原本無異。
如不服本判決應於收受判決後10日內向本院提出上訴書狀，並應
敘述具體理由；其未敘述上訴理由者，應於上訴期間屆滿後20日
內向本院補提理由書（均須按他造當事人之人數附繕本）「切勿
逕送上級法院」。
                              書記官  林政佑
中    華    民    國   100    年     9    月    6     日
附表
┌──────────────────────────┐
│本院100年度司中調字第1804號調解程序筆錄：           │
│一、相對人即被告徐稚惠願給付聲請人郭富美玖萬元。給付│
│    方法：                                          │
│    1.自100年8月15日起至102年1月15日止，於每月15日前│
│      各給付伍仟元，至全部清償完畢止，如有一期未履行│
│      視為全部到期。                                │
│    2.相對人以匯款方式匯入聲請人指定之台新國際商業銀│
│      行板橋分行（代號：812）、帳號：00000000000000 │
│      、戶名：郭富美之帳戶內。                      │
│二、兩造其餘請求拋棄。                              │
│三、聲請費用由相對人負擔。                          │
├──────────────────────────┤
│備註：                                              │
│一、依刑法第74條第4項規定，上開本院命被告支付予被害 │
│    人之損害賠償，得為民事強制執行名義。            │
│二、依刑法第75條之1第1項第4款規定，被告違反本院所定 │
│    上開命其履行之事項情節重大，足認原宣告之緩刑難收│
│    預期效果，而有執行刑罰之必要者，得撤銷其刑宣告。│
└──────────────────────────┘
附錄論罪科刑法條
中華民國刑法第339條第1項
（普通詐欺罪）
意圖為自己或第三人不法之所有，以詐術使人將本人或第三人之
物交付者，處 5 年以下有期徒刑、拘役或科或併科 1 千元以下
罰金。